【裁判字號】    99,監,404
【裁判日期】    991215
【裁判案由】    選定會同開具財產清冊之人
【裁判全文】
臺灣臺北地方法院民事裁定               99年度監字第404號
聲  請  人  陳伯儀
聲  請  人  張素馨
上列聲請人為受監護宣告人陳芃諭聲請改定監護人及選定會同開
具財產清冊之人事件，本院裁定如下：
    主      文
改定張素馨（女，民國○○年○○月○○日生，身分證統一編號：Ｚ000
000000號）為受監護宣告人陳芃諭（女，民國○○年○月○○日生，
身分證統一編號：Ｚ000000000號）之監護人。
指定陳伯儀（男、民國○○年○月○○日生、身分證統一編號：Ｚ0000
00000號）為受監護宣告人陳芃諭會同開具財產清冊之人。
聲請費用新臺幣壹仟元由聲請人負擔。
    理      由
一、本件聲請意旨略以：聲請人為相對人父母，相對人前經鈞院
    以98年度禁字第81號宣告為禁治產人，惟未選定會同開具財
    產清冊之人，為陳芃諭之利益，爰請求改定聲請人張素馨為
    監護人，指定陳伯儀為會同開具財產清冊之人等語，並提出
    民事裁定、戶籍謄本、親屬會議紀錄、同意書、親屬表、財
    產歸屬資料清單、土地登記謄本、股東名簿影本、收據影本
    、醫療收據影本及估價單影本等件為證。
二、按有事實足認為監護人不符受監護人之最佳利益，或有顯不
    適任之情事者，法院得依民法第1106條第1項聲請權人之聲
    請，改定適當之監護人，不受第1094條法定監護人規定之限
    制，民法第1106條條之1第1項著有規定，本條規定依民法第
    1113條規定，準用於成年監護人。次按民法總則於中華民國
    97年5月2日修正之條文施行前，已為禁治產宣告者，視為已
    為監護宣告；繫屬於法院之禁治產事件，其聲請禁治產宣告
    者，視為聲請監護宣告；聲請撤銷禁治產宣告者，視為聲請
    撤銷監護宣告；並均於修正施行後，適用修正後之規定，中
    華民國97年5月2日修正之民法總則第14條至第15條之2之規
    定，自公布後1年6個月施行，民法總則施行法第4條第2項、
    第4條之2亦訂有明文。依前揭法條意旨，修正後之民法總則
    第14條至第15條之2之規定於98年11月23日施行，之前繫屬
    於法院之禁治產事件，均適用修正後之規定，故本件聲請人
    於98年3月12日向本院聲請宣告禁治產，即應適用修正後之
    規定。原禁治產人之用語，改為受監護宣告之人，並增加會
    同開具財產清冊之人。
三、經查，本件聲請人為陳芃諭之父母，陳芃諭前經本院裁定為
    禁治產人之事實，已據聲請人提出戶籍謄本及本院98年度禁
    字第81號民事裁定影本為證，並經本院依職權調閱上開案卷
    查核屬實，則依前揭說明，於98年11月23日民法修正生效後
    ，陳芃諭應視為已受監護宣告。又陳芃諭受法院為禁治產宣
    告時，聲請人為其父母，依法即由其為陳芃諭之監護人。惟
    聲請人於監護宣告制度施行後，並未聲請選任會同開具財產
    清冊之人，而聲請人聲請選定張素馨為其監護人，選定聲請
    人陳伯儀為其會同開具財產清冊之人，堪認聲請人陳伯儀有
    意辭任原來監護人之職。又查受監護宣告人陳芃諭未婚，為
    家中之獨生女，從小在心智及語言動作發展上比同儕顯為緩
    慢，經檢驗後發現有第47 條染色體之問題，其因疾病關係
    ，僅在國小就讀過一年級，之後申請在家自學，可自我照顧
    如刷牙、洗臉、上廁所、洗澡、更衣等，然仍需他人在旁督
    導。陳芃諭因染色體數目異常之罕見疾病，導致其智能不足
    ，故對於外界事務之理會、思考、判斷等能力方面顯著存有
    障礙，雖然在聲請人的努力教養及持續教養下，尚有部分自
    我照顧能力，然其狀況為先天染色體異常所造成之問題，依
    照學理判斷已是不可逆之狀態，已達不能處理自己事務之程
    度等語。是本件聲請人為陳芃諭之父母，並無配偶或其他兄
    弟姐妹，與陳芃諭關係親密，且均由聲請人為照顧及教導陳
    芃諭，對其財務狀況及需求亦較為了解，聲請人張素馨並已
    同意由其單獨擔任其監護人，聲請人陳伯儀亦同意擔任其會
    同開具財產清冊之人，此有親屬表、戶籍謄本、同意書等件
    可憑，本院因認改定聲請人張素馨為受監護宣告之人陳芃諭
    之監護人，並指定聲請人張伯儀為會同監護人開具財產清冊
    之人，此一決定尚符合前揭規定及受監護宣告之人之利益，
    爰裁定如主文所示。
四、復按監護人應以善良管理人之注意，執行監護職務。又監護
    人於執行監護職務時，因故意或過失，致生損害於受監護人
    者，應負賠償之責。且法院於必要時，得命監護人提出監護
    事務之報告、財產清冊或結算書，檢查監護事務或受監護人
    之財產狀況。民法第1113條準用同法第1100條、第1109條第
    1項、第1103條第2項規定均有明示，則監護人自應妥適管理
    受監護宣告人陳芃諭之財產，並使用於受監護宣告人照護所
    需費用。另依民法第1113條準用同法第1099條之規定，於監
    護開始時，監護人張素馨對於受監護宣告之人陳芃諭之財產
    ，應會同開具財產清冊人陳伯儀於2個月內開具財產清冊並
    陳報法院，併此敘明。
五、依非訟事件法第21條第1 項前段規定，裁定如主文。
中    華    民    國    99    年    12    月    15    日
                  家事法庭法  官  蔡政哲
以上為正本係照原本作成
如對本裁定抗告，須於裁定送達後10日之不變期間內，向本院提
出抗告狀，並繳納抗告費新臺幣1,000 元。
中    華    民    國    99    年    12    月    15    日
                          書記官  孫捷音

司法院資訊處製作；財團法人民間司法改革基金會備份。
